臺灣臺北地方法院交通事件裁定　　　　　　　　　　九十三年度交聲更字第二一號
　　異　議　人
　　即受處分人　大漢電機技師事務所
　　代　表　人　郭江漢
右列異議人即受處分人因違反道路交通管理處罰條例案件，對於臺北市交通事件裁所
中華民國九十三年一月二日所為之處分（原處分案號：北市裁三字第裁二二─ＡＣＵ
０二八七００號），聲明異議，經本院於九十三年三月二日以九十三年度交聲字第五
０號裁定後，受處分人不服提起抗告，經臺灣高等法院於九十三年三月三十一日以九
十三年度交抗字第二一七號裁定撤銷發回，本院裁定如左：
        主  文
臺北市交通事件裁決所中華民國九十三年一月二日北市裁三字第裁二二─ＡＣＵ０二
八七００號裁決撤銷。
        理  由
一、按汽車駕駛人，駕駛汽車有不遵守道路交通標誌、標線、號誌之指示，而本章各
    條無處罰之規定者，處新台幣九百元以上一千八百元以下之罰鍰，道路交通管理
    處罰條例第六十條第二項第三款定有明文。次按汽車駕駛人，駕駛汽車有違反本
    條例之行為，經交通勤務警察或依法令執行交通稽查任務人員制止時，不聽制止
    或拒絕停車接受稽查而逃逸者，除按各該條規定處罰鍰外，處新台幣三千元以上
    六千元以下罰鍰，同條例第六十條第一項亦有明文規定。
二、本件異議人即受處分人大漢電機技師事務所所有之ＥＴ─０九一八號自用小客車
    ，於民國九十二年十一月七日上午八時許，由其代表人郭江漢駕駛行經臺北市新
    生高架橋北往南方向時，因未遵守道路交通標誌之指示及違反道路交通管理處罰
    條例之行為，拒絕停車接受稽查而逃逸，經臺北市政府警察局中山分局交通分隊
    員警蕭雨特以「七─九時段行駛大客車專用道」及「違反道路交通管理處罰條例
    ，經吹哨攔停不停」之違規，依違反道路交通管理處罰條例第六十條第二項第三
    款及同條例第六十條第一項之規定，逕行掣單舉發。異議人於舉發通知單上所載
    應到案日期前向臺北市交通事件裁決所提出申訴，經原舉發單位調查之結果仍認
    異議人有其前開之違規行為，原處分機關乃依道路交通管理處罰條例第六十條第
    二項第三款、第一項及同法第六十三條第一項第一款之規定，裁處異議人新台幣
    三千九百元之罰鍰，並予記違規點數二點。
三、聲明異議意旨略以：九十二年十一月七日八點許，伊經由新生高架橋道路下來，
    到新生北路，見一交警先生站在路中間（略偏路邊），左手輕微往外側比（即濱
    江街方向），沒出聲也無表情，伊本欲直行，只好依交警手勢左轉濱江街，左轉
    當時交警未攔停也未吹哨，故攔停逃逸顯非事實等語。
四、本院經查：
（一）按逕行舉發違反道路交通管理事件，經汽車所有人依通知單所載應到案日期前
      到案，並告知違規駕駛人姓名、
      通知違規駕駛人到案依法處理，逾到案日期者，處罰機關應依道路交通管理處
      罰條例第八十五條第三項規定處罰汽車所有人，違反道路交通管理事件統一裁
      罰標準及處理細則第二十四條定有明文。汽車駕駛人違規，為警當場攔停者，
      處罰機關固應處罰汽車駕駛人，惟若舉發機關無法當場攔停，舉發機關只能依
      上開規定對汽車所有人掣單舉發；如經舉發之汽車所有人在舉發通知單上所載
      應到案日期前到案，並告知處罰機關違規駕駛人之姓名、
      址者，處罰機關應即依前揭細則第二十四條規定處罰違規駕駛人，若汽車所有
      人未於應到案日期前到案或雖於應到案日期前到案，但未告知實際違規駕駛人
      者，處罰機關仍應依道路交通管理處罰條例第八十五條第三項之規定，對違規
      車輛之所有人加以處罰。
（二）訊據異議人之代表人郭江漢，其雖坦承曾於前揭時地駕駛異議人所有之ＥＴ─
      ０九一八號自用小客車之事實，然堅決否認有任何拒絕停車接受稽查而逃逸之
      違規行為，並辯稱：「我沒有逃離，我當天看到警員蕭雨特站在濱江街橋的前
      面，我看到警員的手斜斜的往前比，我就把車往前停下來看看警察先生沒有什
      麼表示，我就轉彎，往濱江街行駛」、「我確實有靠近警員，但是我不確定警
      員當時的手勢是什麼，且當時我確定沒有聽到哨音，因為我不確定警員的意思
      ，所以我減速查看後，我就離去，且警員當時離我那麼近，我要逃也逃不掉等
      語（見本院卷第十一、十二頁），而本院審酌本件違規取締經過，業據證人即
      開單舉發之員警蕭雨特到庭證稱：「我是看見異議人（即郭江漢）跟在公車後
      面，我就吹哨指揮異議人靠邊停車，見異議人靠邊停頓，當我要走近時，見異
      議人回頭看一下，就把車子開走，我當時離異議人大約七公尺左右，異議人有
      減速停頓，但是沒有停車靜止，異議人車子就駛離了」、「我當時是以制止的
      手勢，要求違規車輛靠邊，當時我舉起制止手勢時，違規車輛距離我約二十公
      尺，所以異議人減速時，應該只距離我三到五公尺左右」、「本件的狀況是違
      規車輛未靠邊後，無法聽取違規人進一步的陳述，我們就會依照處罰條例作舉
      發，至於異議人當時是否誤會我手勢的意思，我沒有辦法確定」等語綦詳（見
      本院卷第十一、十二頁）。是依證人蕭雨特之上開證述，違規當時汽車駕駛人
      郭江漢於見其攔停時，確有靠邊停頓並回頭觀看之情事，苟該汽車駕駛人於違
      規之際因被警攔停而逃逸，應無在與員警約三輛車身距離減速靠邊停頓之理。
      其次，異議人於違規當時是否誤會員警手勢的意思，證人蕭雨特亦無法確定，
      故汽車駕駛人主觀上是否為免於被舉發而故意逃逸，抑或認為員警並非意在攔
      停，乃於靠邊確認後駛離，尚非無疑。
（三）次查，異議人之代表人郭江漢於本院訊問時，業已自承其有不遵守道路交通標
      誌指示之事實（見本院卷第十一頁），核與證人蕭雨特前開證述「我是看見異
      議人（即郭江漢）跟在公車後面」等語大致相符（見本院卷第十一頁），此外
      ，並有違規當時現場翻拍之照片十禎附卷可參（見本院九十三年度交聲字第五
      十號第二七至三一頁），是郭江漢駕駛汽車不遵守道路交通標誌指示之行為可
      資認定。
（四）原處分機關係以車輛所有人「大漢電機技師事務所」不遵守道路交通標誌之指
      示，依違反道路交通管理處罰條例第六十條第二項第三款規定加以處罰，惟郭
      江漢於九十二年十二月二日即原處分機關裁罰前，曾書寫陳情書陳明自己為實
      際違規之駕駛人之事實，有該陳情書在卷可稽（見本院九十三年度交聲字第五
      十號卷第八頁），復於本院自承其係交通違規之汽車駕駛人，則依上開條例第
      八十五條第二項「本條例關於車輛所有人處罰，如應歸責於車輛駕駛人者，處
      罰車輛駕駛人」之原則，原處分機關自應以郭江漢為處罰對象，始為適法，故
      原處分機關以車輛所有人即大漢電機技師事務所為交通違規之受處分人，其裁
      罰自有違誤。
五、綜上所述，原裁罰關於不聽交通勤務警察制止或拒絕停車接受稽查而逃逸部分之
    事實認定有誤，且本件異議人並非不遵守道路交通標誌指示之違規行為人，故原
    處分機關依違反道路交通管理處罰條例第六十條第二項第三款及同條第一項之規
    定，裁處異議人罰鍰新台幣三千九百元，並依據同條例第六十三條第一項第一款
    規定，記違規點數二點，即有未當，自難維持。從而本件異議為有理由，自應撤
    銷原處分，由原處分機關另對交通違規行為人即郭江漢就不遵守道路交通標誌指
    示之違規行為另為適當之處分，以資適法。
據上論斷，應依道路交通案件處理辦法第二十條前段，裁定如主文。
中　　　華　　　民　　　國　　　九十三　　　年　　十一　　月　　二十二　日
                                          臺灣臺北地方法院交通法庭
                                                      法　官　劉煌基
右正本證明與原本無異。
如不服本裁定，應於裁定送達後五日內向本院提出抗告狀。
                                                      書記官  林妙穗
中　　　華　　　民　　　國　　　九十三　　　年　　十一　　月　　二十二　日
